臺灣高雄地方法院民事判決　　　　　　　　　　　　九十一年度婚字第一一二○號
　　原　　　告　乙○○
　　被　　　告　甲○○
右當事間請求履行同居事件，本院判決如左：
    主      文
原告之訴駁回。
訴訟費用由原告負擔。
    事 　   實
甲、原告方面：
一、聲明：被告應與原告同居。
二、陳述：被告與原告於民國九十年六月二十六日結婚，婚後育有一女。初尚和睦，
    詎料九十一年五月十七日被告收受署名慧如之女子向其索債之來信後，即藉詞處
    理債務一事，於同年月十九日攜同幼女返回娘家，迄今未回，期間並將戶藉遷回
    娘家，雖原告曾邀被告返家並以存證信函促其返家團聚，惟被告均不予置理。按
    夫妻應履行同居之義務，爰訴請判決如訴之聲明。
三、證據：提出身分證、存證信函及回執卡、登報證明、署名慧如女子信函、本票均
    影本各一份、戶籍謄本二份為證。
乙、被告方面：
一、聲明：求為判決如主文所示。
二、陳述：九十年十二月中旬被告已懷有九月身孕，原告竟因細故出手毆打被告肩膀
    及頭部。九十一年五月十九日原告及其家人更因一封不明來由之信函將被告趕出
    家門，被告因恐原告再次傷害被告，當日即攜同幼女返回娘家，嗣後並將戶籍遷
    回娘家。於同年月二十七日被告因左側卵巢水瘤住院開刀，原告均不為聞問，現
    被告雖已出院，身體仍有不適，為免原告再次動粗，實有繼續留在娘家靜養之必
    要。
三、證據：提出診斷證明書影本一紙、錄音帶一捲及其譯文一份為證。
    理　　　由
一、按夫妻互負同居之義務。但有不能同居之正當理由者，不在此限，民法第一千零
    一條定有明文。又夫妻之住所，由雙方共同協議之；未為協議或協議不成時，得
    聲請法院定之。法院為前項裁定前，以夫妻共同戶籍地推定為其住所，民法第一
    千零一條前段、第一千零二條亦規定甚詳。本件兩造為夫妻關係，雙方之共同戶
    籍地原為原告現住所即高雄市○○區○○街二十一之五號，雖嗣後被告將戶籍遷
    回其娘家即高雄縣大寮鄉○○村○○路四十四之十八號，然雙方仍以原告之現住
    所為兩造之共同住所，業據原告所主張，並提出戶籍謄本二份為證，且為被告所
    不否認；又雙方並未協議且未聲請法院裁定其等之住所，依前開法條之規定，自
    應推定原告之戶籍地為兩造之住所，合先敘明。
二、被告自九十一年五月十九日搬回娘家居住，迄今未回之事實，為被告所不否認，
　　惟其抗辯稱：伊於九十年十二月懷孕即將臨盆之際曾遭原告毆打頭部及肩膀，九
　　十一年五月間原告及其家人更因細故將伊趕回娘家，且於九十一年五月二十七日
　　伊因左側卵巢水瘤住院後，現亟須休養，唯恐原告再次動粗傷及人身，故不願回
　　家履行同居義務云云。從而，本件之爭點，厥為原告之行為是否已使被告達不堪
　　同居之程度而得為不能同居之正當理由。經查，原告雖否認毆打被告，然依被告
　　所提出且為原告所不爭執之錄音帶譯文內容所示，原告確曾因細故於被告懷孕期
　　間毆打被告，關於毆打一事原告並曾向證人即被告之父吳清津保證以後不再犯；
　　並且證人吳清津及另一證人即被告之母吳黃素亦均到庭證稱：「聲請人（即原
　　告）常常會出手毆打相對人（即被告），而且去年相對人已懷孕快生了，相對人
　　的婆婆因怕聲請人會再出手毆打相對人，所以才會叫相對人回娘家，相對人在九
　　十一年五月十九日回娘家，後來相對人九十一年五月二十七日因左側卵巢水瘤而
　　開刀住院，現在已出院在娘家靜養，因為相對人怕聲請人會再出手毆打傷害她，
　　所以不敢回家。」等語，足證被告稱遭原告毆打一事，應非子虛。又被告於九十
　　一年五月二十七日確因左側卵巢水瘤而開刀住院，業據其提出之診斷證明書足證
　　。另依前開錄音帶譯文所示，被告此次之所以返回娘家居住，原因之一，係因原
　　告及其家人唯恐被告積欠署名慧如女子金錢一事牽連原告，遂要求被告返回娘家
　　居住。職是，現今被告開完刀亟須休養之際，如貿然與原告返家，因積欠金錢一
　　事仍未獲解決，原告及其家人仍有相當大之可能性會再度與被告發生爭執，並且
　　由上開錄音帶譯文可知，依原告脾氣若遇事稍有不順時，恐將此事牽怒被告，甚
　　至進而動手毆打被告，屆時被告仍無法獲得充份之調養。準此，本院認為於被告
　　身體康復及積欠金錢一事獲得充份解決之前，被告繼續居住於娘家，應為目前拒
　　絕與原告同居之正當理由，依前揭法條規定，原告訴請被告履行同居義務，難認
　　有理由，應予駁回。
據上論結：本件原告之訴為無理由，依民事訴訟法第七十八條，判決如主文。
中　　　華　　　民　　　國　　　九十一　　　年　　　九　　　月　　十八　日
　　　　　　　　　　　　　　　　台灣高雄地方法院家事法庭
~B法　　　官　廖家陽
右為正本，係照原本作成。
如不服本判決，應於送達後廿日內，向本院提出上訴狀並表明上訴理由，如於本送達
前提起上訴者，應於判決送達後十日內補提上訴理由書（須附繕本）。
中　　　華　　　民　　　國　　　九十一　　　年　　　九　　　月　　十八　日
~B法院書記官　周美
